臺灣新北地方法院民事判決
110年度重訴字第678號
原      告  許銘發  
訴訟代理人  李宗瀚律師
複代理人    盧威綸律師
被      告  蔡孟樺  
訴訟代理人  陳守文律師
複代理人    郭千華律師
上列當事人間請求解除契約等事件，經本院於民國111年10月19
日言詞辯論終結，判決如下：
    主  文
被告應給付原告新臺幣壹拾肆萬玖仟陸佰零參元，及自民國110
年11月3日起至清償日止，按年息百分之5計算之利息部分，
原告其餘之訴駁回。
訴訟費用由原告負擔二分之一，被告負擔二分之一。
本判決第一項於原告以新臺幣伍萬元供擔保後，得假執行。但被
告如以新臺幣壹拾肆萬玖仟陸佰零參元預供擔保，得免為假執行
。
原告其餘假執行之聲請駁回。
    事實及理由
壹、程序方面：
    按訴狀送達後，原告不得將原訴變更或追加他訴；但請求之
    基礎事實同一者、擴張或減縮應受判決事項之聲明者，不在
    此限；且原告於判決確定前，得撤回訴之全部或一部。但被
    告已為本案之言詞辯論者，應得其同意，民事訴訟法第255
    條第1項第2、3款、第262條第1項分別定有明文。經查，本
    件原告起訴時訴之聲明為：「一、先位部分：被告應給付原
    告新臺幣（下同）18,908,167元，以及自起訴狀繕本送達翌
    日起至清償日止按年息百分之5計算之利息。二、備位部分
    ：被告應給付原告2,207,552元，以及自起訴狀繕本送達翌
    日起至清償日止按年息百分之5計算之利息。等語（見本院
    卷第11-12頁），嗣原告於民國（下同）111年9月5日減縮先
    位聲明，並撤回備位之訴，變更聲明為：「被告應給付原告
    9,708,167元，以及自起訴狀繕本送達被告翌日起至清償日
    止按年息百分之5計算之利息。」（見本院卷第239頁），經
    核原告上開所為，符合法律規定，且經被告表示同意撤回（
    見本院卷第243頁），自應准許。
貳、實體方面：
一、原告主張：
  ㈠兩造於110年3月15日簽訂不動產買賣契約（下稱系爭契約）
    ，約定原告以920萬元向被告購買門牌號碼新北市○○區○○街0
    00巷00號3樓之建物（下稱系爭房屋）及其坐落土地；有關
    系爭房屋之屋況，被告則於「不動產委託銷售標的現況說明
    書」（下稱現況說明書）第32、35項保證系爭房屋並無鋼筋
    裸露及滲漏水情形。
　㈡被告於110年4月30日將系爭房屋交屋予原告後，原告於110年
    5月30日即發現系爭房屋之客廳、廚房、陽台、及浴廁等處
    之天花板均有嚴重漏水之情事，為此即於同日通知房仲即訴
    外人林華壕，並要求其轉告被告系爭房屋有上開瑕疵，並請
    其修復該瑕疵。之後，原告又於110年7月底至8月初發現主
    臥室及次臥室之天花板亦有嚴重漏水，且客廳、廚房、陽台
    、主臥室、次臥室及浴廁之天花板上方牆壁亦有多處嚴重裂
    痕、漏水及水泥修補痕跡等瑕疵，系爭房屋之結構樑、廚房
    外牆、次臥室外牆亦有裂痕、水泥剝落、鋼筋外露等嚴重瑕
    庇。原告於110年8月底至9月初間就系爭房屋進行氯離子含
    量檢測，竟於主臥房樑測得0.408kg/m³，次臥室外牆處（後
    陽台）更測得高達5.006kg/m³之數值，不僅超過系爭契約第
    7條第8項第1款約定之0.6kg/m³，更遠超過經濟部標準檢驗
    局CNS3090A2042「新拌混凝土最大水溶性氯離子含量」所訂
    0.15kg/m³之標準。
　㈢系爭房屋既有上開嚴重瑕疵，被告未依債之本旨履行給付義
    務，原告又於110年8月12日以存證信函催告被告修繕，但被
    告收受後仍未修繕上開瑕疵，被告顯已違反系爭契约義務，
    經原告依法以起訴狀繕本送達為解除系爭契約，故原告自得
    依系爭契約第8條第1項約定向被告請求懲罰性違約金920萬
    元，另依民法第227條規定請求因被告所為之給付不合債務
    本旨，致使原告因而受有仲介費、代書費及設備費之損害共
    計508,167元【計算式：仲介費184,000元+代書費45,897元+
    設備費278,270元（20,170+5,100+253,000)=508,167元】。
　㈣併聲明：1.被告應給付原告9,708,167元，以及自起訴狀繕本
    送達被告翌日起至清償日止按年息百分之5計算之利息。2.
    原告願供擔保，請准宣告假執行。
二、被告抗辯：
  ㈠兩造於110年3月15日簽訂系爭契約，並於110年4月30日交屋
    ，依民法第354條第1項前段、第373條規定，被告應僅就系
    爭房屋交付時即110年4月30日前之屋況負出賣人瑕疵擔保責
    任，交付後系爭房屋之屋況自應由買受人即原告承受負擔。
    ㈠惟原告已自承於交屋後一個月後即110年5月30日後，系爭
    房屋才陸續出現滲漏水、牆壁裂痕、水泥剝落、鋼筋外露等
    情狀，換言之，於110年4月30日危險移轉時，系爭房屋並無
    上述瑕疵。至於原告提出之氯離子含量試驗報告，其取樣地
    點僅概括記載為「房間後陽台樑①」、「房間後陽台樑②」、
    「主臥樑」等三處而無記載確切取樣位置，且原告並未通知
    被告到場，其取樣地點或送驗之樣品是否確實出自系爭房屋
    之混凝土尚有疑義，原告之舉亦不符合系爭契約第7條第8項
    第1款所載應「由雙方協議共同指定合格檢測廠商」進行氯
    離子含量檢測之约定，該試驗報告其正確性及公正性實非無
    疑。
  ㈡被告均有依照系爭契約履行各項契約義務，並無違約之情事
    ，且原告是以系爭房屋具物之瑕疵為由主張解除契約，並非
    以被告違反契約義務為由解除契約，足認原告並不符合系爭
    契約第8條第1項所約定得請求懲罰性違約金之構成要件，是
    原告請求被告給付懲罰性違約金920萬元，為無理由。
　㈢出賣人於締約時，非因故意或過失未告知該瑕疵於買受人，
    則出賣人不負不完全給付之債務不履行責任。原告既無法證
    明系爭房屋於110年4月30日交屋時，存有滲漏水、鋼筋外露
    及氯離子含量過高之瑕疵，且原告於亦自承於110年4月30日
    交屋時並無上述瑕疵存在，顯見系爭房屋不具物之瑕疵，被
    告並無不完全給付之情事。而且，被告在㈡不動產委託銷售
    標的現況說明書第32項「是否有施作過混凝土中水落性氯離
    子含量（海砂屋）檢測？」勾選「否」，可知被告並未曾就
    系爭房屋之氯離子含量進行檢測、並不知悉系爭房屋之氯離
    子含量為何，自屬非因故意或過失未告知該瑕疵，自不應責
    令被告負不完全給付之債務不履行責任，是原告依民法第22
    7條請求被告負不完全給付之50萬8,167元損害賠償責任，並
    無理由。縱認原告請求有理由，被告請求酌減違約金，並且
    就原告自110年4月30日交屋日期起算，至111年9月30日原告
    預計返還系爭房地之日止，原告所受相當租金之不當得利，
    請求返還並為抵銷之抗辯。
　㈣併聲明：1.請求駁回原告之訴。2.如受不利之判決，被告願
    供擔保，請准宣告免為假執行。
三、兩造不爭執的事實：
  ㈠兩造於110年3月15日簽訂系爭買賣契約，約定原告以920萬元
    向被告購買系爭房屋及其坐落土地。
　㈡系爭房屋於110年4月30日交屋。
　㈢原告於110年8月12日以存證信函通知被告系爭房屋有嚴重漏 
    水及疑似氯離子含量過高情形，並催告被告於十日內進行修
    繕，否則將解除契約或減少價金。　
　㈣兩造於於訴訟中達成一部和解，合意解除系爭買賣契約，並
    約定由被告以原價買回系爭房地。
四、本件爭執點及本院判斷如下：
  ㈠請求違約金920萬元部分
　1.系爭買賣契約第8條第1項約定：「賣方若未依本約履行各項
    義務，每逾一日賣方應按買賣總價款萬分之二計算違約金予
    買方，但買方不得藉賣方未給付違約金而拒絕履行合約義務
    或妨礙房地點交，買方應另行主張之。經買方書面通知限期
    催告（至少七日）仍不履行時，買方得另依書面通知解除本
    買賣合約，賣方應返還買方已支付價金，並同意按買方已支
    付價金總額之同額，作為懲罰性違約金另行給付買方。」（
    見本院卷第25頁）。此項約定意旨，應在於督促買賣雙方履
    行契約各項義務，以利達成「給付買賣價金、辦理產權移轉
    登記並點交房屋完畢」之契約目的。
　2.又觀系爭買賣契約內容，除第1條針對買賣標的之不動產為
    具體標示外，其餘主要針對辦理買賣價金履約保證（第2條
    ）、買方支付價金、貸款之事項（第3、4條），賣方產權移
    轉（第5條）、稅費負擔（第6條）、房地點交（第7條），
    其餘部分，即為上開第8條違約罰則、第9條災變損失、第10
    條公共環境、第11條通信地址、第12條管轄法院、第13條合
    約份數、第14條點交約定、第15條仲介服務費用暨個人資料
    使用。至於有關物之瑕疵、氯離子含量是否過高情形，則另
    外於第7條第7項約定「房地點交前，如發現買賣標的物有物
    或權利瑕疵，買方得依民法規定行使減少價金或解約等權利
    」、第7條第8項約定「氯離子及輻射檢測檢定」細節，故依
    照兩造簽約內容，上開第8條之違約罰則約定得解約之情形
    ，應指被告不履行移轉所有權登記及交付不動產之主給付義
    務而言。故原告以履行買賣契約完畢「後」發現物之瑕疵、
    被告拒絕修補瑕疵為由，依上開契約約定解除契約，顯然與
    系爭買賣契約第8條第1項約定不符。從而，原告主張據此解
    約，並請求賠償已繳價款同額之違約金920萬元，即屬無據
    。
　㈡請求仲介費、代書費、設備費等損害508,167元部分
　1.因可歸責於債務人之事由，致為不完全給付者，債權人得依
    關於給付遲延或給付不能之規定行使其權利，民法第227條
    第1項定有明文。所謂不完全給付，係指債務人未依債務本
    旨為給付；而所謂債之本旨，應依當事人之約定、契約目的
    、債務性質等為斷，且債務人就已依債之本旨履行之事實，
    應負舉證責任（最高法院110年度台上字第882號民事判決參
    照）。
　2.又不論是否為特定物之買賣，交付符合買受人支付對價所期
    待品質之標的物，均應認係出賣人之契約義務。買賣標的物
    原來均處於出賣人控制之下，出賣人對於標的物品質之認識
    可能性，遠高於買受人，而對於買受人對於標的物品質之期
    待，通常亦屬出賣人於交易進行中所得認知，如認為出賣人
    將品質不符買受人期待之買賣標的物交付，僅因為特定物之
    買賣，即認其已依約履行給付義務，縱使出賣人確有可歸責
    之事由，亦無債務不履行之適用，顯與社會衡平觀念有違。
    從而，在特定物買賣，其標的物之瑕疵縱係契約成立前即已
    發生，買受人不知有瑕疵仍為購買者，如出賣人係有可歸責
    之事由者，即應認出賣人所為給付不符合債之本旨，應負不
    完全給付之債務不履行責任。
　3.本件中，被告於買賣契約書附件現況說明書第32、35、39項
    勾選系爭房屋並無鋼筋裸露、滲漏水、及梁柱裂痕等情形（
    見本院卷第36頁），但實際上客廳、廚房、陽台、主臥室、
    次臥室及浴廁之天花板上方牆壁有多處裂痕、漏水，房屋結
    構樑、廚房外牆、次臥室外牆更是有裂痕、水泥剝落、鋼筋
    外露，且系爭房屋之氯離子含量事後檢測已超出系爭契約第
    7條第8項約定及經濟部標準檢驗局公布之標準值，有原告提
    出的現場照片、氯離子檢測報告可稽（見本院卷第59-87頁
    ），依照前述說明，被告所為給付顯然具有瑕疵，未依債務
    本旨為給付，自應負不完全給付責任。
　4.因此，原告既因被告所為之給付不合債務本旨，致受有仲介
    費、代書費及設備費之損害共計508,167元（計算式：仲介
    費184,000元+代書費45,897元+設備費278,270元（20,170+5
    ,100+253,000)=508,167元），有支出仲介費、代書費及設
    備費收據可稽（見本院卷第103-109頁）。故原告依民法第2
    27條規定請求被告負不完全給付之508,167元損害賠償責任
    ，應予准許。
  5.就被告抵銷抗辯部分
  ⑴按「無法律上之原因而受利益，致他人受損害者，應返還其
    利益。雖有法律上之原因，而其後已不存在者，亦同。」，
    民法第179條定有明文。系爭契約既經兩造合意解除而溯及
    於訂約時失其效力，則原告自110年4月30日交屋後占有使用
    系爭房地即自失其法律上原因，依照上述規定，被告自得請
    求原告返還占有系爭房地所受相當於租金額之不當得利。
  ⑵查系爭房地之主建物、附屬建物之面積合計為63.69平方公尺
    (計算式：主建物面積58.00平方公尺+附屬建物5.69平方公
    尺=63.69平方公尺，見本院卷第21頁），依內政部不動產交
    易實價查詢服務網所示，自110年4月至111年9月此段期間新
    北市三重區之房屋租賃之出租平均價額為每月每平方公尺33
    1.17元(見本院卷第295頁)，可知系爭房地每月租金應為21,
    092元(計算式：63.69平方公尺X331.17元=21,092.21元)。
    而自兩造110年4月30日交屋，迄至原告預計返還系爭房地日
    即111年9月30日（見本院卷第247頁），原告占用系爭房地
    合計為17個月，據此計算原告持有系爭房地期間所受相當於
    租金額之利益為358,564元(計算式：21,092元X17個月=358,
    564元)，自應依民法第179條返還予被告。被告就此部分債
    權主張抵銷抗辯，則經抵銷原告所得主張之不完全給付損害
    賠償金額後，原告僅得請求被告給付餘額149,603元（計算
    式：000000-000000=149603）。　
五、綜上所述，原告依民法第227條規定，請求被告給付149,603
    元及自起訴狀繕本送達翌日即110年11月3日（見本院卷第12
    1頁）起至清償日止，按年息百分之5計算之利息部分，為有
    理由，應予准許。逾此所為之請求，為無理由，應予駁回。
六、雙方均陳明願供擔保，請求宣告假執行或免為假執行，經核
    均符合法律規定，茲分別酌定相當擔保金額，予以准許。
七、本件事證已臻明確，兩造其餘主張與攻擊防禦方法及所提證
    據，經審酌後認與本件判決之結果不生影響，爰不另一一論
    述，併此敘明。
八、訴訟費用負擔之依據：民事訴訟法第79條。 　　　
中　　華　　民　　國　　111 　年　　11　　月　　9 　　日
                  民事第三庭    法　官　劉以全
以上正本係照原本作成
如對本判決上訴，須於判決送達後20日內向本院提出上訴狀。如
委任律師提起上訴者，應一併繳納上訴審裁判費。
中　　華　　民　　國　　111 　年　　11　　月　　9 　　日
                                書記官　許慧禎